【裁判字號】    98,消債更更,16
【裁判日期】    980731
【裁判案由】    更生程序
【裁判全文】
臺灣嘉義地方法院民事裁定          98年度消債更更字第16號
聲  請  人  甲○○
即  債務人
上列當事人因消費者債務清理事件聲請更生，本院裁定如下：
    主  文
債務人甲○○（身分證統一編號：Ｚ000000000號）自民國九十八
年七月三十一日下午二時起開始更生程序。
命司法事務官進行本件更生程序。
    理  由
一按債務人不能清償債務或有不能清償之虞者，得依本條例所定
  更生程序，清理其債務。債務人無擔保或無優先權之債務總額
  未逾新臺幣（下同）1,200萬元者，於法院裁定開始清算程序
  或宣告破產前，得向法院聲請更生。債務人對於金融機構因消
  費借貸、自用住宅借款、信用卡或現金卡契約而負債務，在聲
  請更生或清算前，應提出債權人清冊，以書面向最大債權金融
  機構請求協商債務清償方案，並表明共同協商之意旨。自債務
  人提出協商請求之翌日起逾30日不開始協商，或自開始協商之
  翌日起逾90日協商不成立，債務人得逕向法院聲請更生。又法
  院開始更生程序之裁定，應載明其年、月、日、時，並即時發
  生效力。法院裁定開始更生或清算程序後，得命司法事務官進
  行更生或清算程序，必要時得選任律師、會計師或其他適當之
  自然人或法人一人為監督人或管理人，消費者債務清理條例第
  3條、第42條第1項、第151條第1項、第153條、第45條第1項、
  第16條第1項分別定有明文。
二本件聲請意旨略以：債務人目前債務1,052,780元，有不能清
  償債務情事，於消費者債務清理條例施行後，曾以書面向最大
  債權金融機構美商花旗銀行股份有限公司（下稱花旗銀行）請
  求共同協商債務清償方案，惟協商不成立，且債務人無擔保或
  無優先權之債務總額未逾1,200萬元，復未經法院裁定開始清
  算程序或宣告破產，爰聲請更生。
三經查：
(一)債務人主張其所負欠之無擔保或優先權債務總金額未超過1,20
  0萬元，且於本件更生聲請前，已依消費者債務清理條例第151
  條規定向最大債權金融機構即花旗銀行請求共同協商債務清償
  方案，經花旗銀行提出每月清償12,845元（期數102期，利率4
  ﹪）還款方案，惟債務人不同意而協商不成立等情，業據債務
  人提出債權人清冊、前置協商不成立通知書為證，並有國泰世
  華銀行97年12月26日陳報狀在卷可稽，堪認協商未成立，債務
  人據以聲請更生，符合前揭前置協商程序之規定。
(二)債務人任職清大行股份有限公司（下稱清大公司），每月實際
  收入包括獎金、油資補助等約32,000元，有債務人薪資明細在
  卷可稽，應堪採認。
(三)債務人必要支出部分：
1.按消費者債務清理條例之立法目的，乃在使陷於經濟上困境之
  消費者，得藉由更生或清算程序，清理債務，以妥適調整其與
  債權人之權利義務關係，並非幫助債務人保持其舊有之生活水
  平，故債務人果有不能清償債務或有不能清償之虞等情事，其
  生活程度自應受相當之限制，否則對債權人即屬不公，應先敘
  明。
2.債務人有配偶胡靜文、子李益凱係94年12月生，有戶籍謄本可
  證，膳食費以每人每月4,500元計算，合計為13,500元。
3.債務人主張其每月支付水費153元、電費1,010元、瓦斯費500
  元，業據其提出電費收據、水費收據在卷可稽，本院審酌前揭
  水、電費用，有提出實際支出證明，及該瓦斯費用金額尚屬合
  理，應屬有據。
4.債務人主張每月支付手機電話費720元、室內電話費223元，固
  提出電信費帳單、收據為證，然行動通信費用中誰來電月租費
  、catch資訊月租費、800行動達鈴月租費、加值簡訊費等為一
  般通訊服務外之加值服務，非生活上所必需，此部分應予剔除
  ；另室內電話帳單包含ADSL電路月租費及HINET上網費，查網
  路對於日常生活固然極為便利，但非生活上所必需，此部分亦
  應予剔除，故債務人每月行動通信費應為450元，室內電話費
  應為63元。
5.債務人主張其每月支付保險費2,648元，固提出南山人壽之保
  險送金單2紙為據，然此係全民健康保險、勞工保險以外之保
  險契約，於債務人負債而無法清償之情形，此保險費之支出既
  非為維持債務人生存之必要費用，難認係屬債務人生活必要支
  出。
6.債務人主張其每月支付日常生活所需汰換物品費1,000元乙節
  ，雖未提出實際支出證明供本院參酌，然衡諸目前社會每戶家
  庭每月皆有日常生活雜支之必要支出，認債務人主張尚屬合理
  ，應予准許。
7.債務人主張其每月支付油資6,000元，且陳明該油資屬工作之
  油資等情，本院審酌債務人主張其油單已繳回公司作帳無法提
  出，然依債務人提出之清大行股份有限公司薪資明細表上列有
  油資補貼6,000元，且油資短報扣款欄為零，另油資補貼金額
  亦列計為債務人每月薪資金額，故債務人主張每月支出油資6,
  000元係必要支出，應屬有據。
8.債務人主張支出其子李益凱扶養費5,000元等語。然李益凱膳
  食費部分已計入上開全家膳食費用，不再另計。其餘生活所需
  之扶養費以500元計算為合理
9.以上合計為23,176元（13,500＋153＋1,010＋500＋450＋63＋
  1,000＋6,000＋500＝23,176）。
(四)按家庭生活費用，除法律或契約另有約定外，由夫妻各依其經
  濟能力、家事勞動或其他情事分擔之。又父母不能共同負擔義
  務時，由有能力者負擔之。民法第1003條之1第1項、第1089條
  第1項後段定有明文。查債務人之子李益凱現年約3歲，須人照
  顧，則債務人之配偶胡靜文留家照顧李益凱，並不違法理常。
  故債務人主張胡靜文無工作，且胡靜文並無財產，有95年、96
  年之各類所得資料清單、財產歸屬資料清單可證。從而，上開
  家庭必要支出自應由債務人負擔。又債務人每月平均收入實際
  領取約32,000元，扣除前揭每月必要支出23,176元，尚餘約8,
  824元，顯不足以負擔花旗銀行所提供每月償還12,845元還款
  方案，債務人主張其不能清償債務乙節，應為可採。此外，又
  查無債務人有消費者債務清理條例第6條第3項、第8條或第46
  條各款所定駁回更生聲請之事由存在，則債務人聲請更生，與
  法尚無不符，應予准許，並依首開規定命司法事務官進行本件
  更生程序。
中    華    民    國     98    年    7    月    31    日
                  民事第二庭    法  官  蘇雅慧
上為正本係照原本作成
本件不得抗告
本裁定已於98年7月31日下午2時公告。
中    華    民    國     98    年    7    月    31    日
                                書記官  劉昀匊


司法院資訊處製作；財團法人民間司法改革基金會備份。
